【裁判字號】    94,訴,1528
【裁判日期】    950403
【裁判案由】    違反稅捐稽徵法等
【裁判全文】
臺灣臺北地方法院刑事判決              94年度訴字第1528號
公  訴  人  臺灣臺北地方法院檢察署檢察官
被      告  甲  ○
選任辯護人  廖于清律師
            林耀泉律師
            陳怡珍律師
被      告  乙○○
上列被告等因違反稅捐稽徵法等案件，經檢察官提起公訴（94年
度偵字第3366號、94年度偵緝字第1547號），嗣本院於準備程序
中經訊問被告等自白犯罪後，並經本院合議庭裁定認為宜以簡式
審判程序審理，判決如下：
    主    文
甲○共同連續意圖為自己不法之所有，以詐術使人將本人之物交
付，處有期徒刑肆月。又共同連續商業負責人，以明知為不實之
事項而填製會計憑證，處有期徒刑柒月。應執行有期徒刑拾月。
乙○○共同連續商業負責人，以明知為不實之事項而填製會計憑
證，累犯，處有期徒刑捌月。
    事    實
一、乙○○前因竊盜案件，經臺灣基隆地方法院於民國90年8 月
    27日，以90年度基簡字第565 號刑事簡易判決判處有期徒刑
    3 月，並於同年10月15日確定，嗣於91年5 月14日入監執行
    完畢。
二、甲○係設在基隆市○○區○○街41號1 樓「愷倢資訊科技有
    限公司」（下稱愷倢公司）之實際負責人，為稅捐稽徵法之
    納稅義務人及商業會計法之商業負責人。甲○與真實姓名年
    籍不詳自稱「林立通」之成年男子，均明知愷倢公司未對國
    外銷貨，為提高該公司之銷售業績，並利用加值型及非加值
    型營業稅法第7 條外銷貨物為零稅率可獲主管稽徵機關退還
    溢付營業稅規定，進而向稅捐稽徵機關詐取出口退稅之機會
    ，竟共同基於意圖為自己不法所有之概括犯意聯絡，自91年
    12月間起至92年5 月間，明知愷倢公司與附表一所示銷售人
    之11家公司，彼此間並無實際之營業行為，為向稅捐稽徵機
    關詐取出口退稅，由真實姓名年籍不詳之人提供附表一所示
    銷售人之11家公司統一發票共52張，作為愷倢公司購進前述
    外銷貨物之進項憑證，總計虛列愷倢公司如附表一所示進項
    金額共計新臺幣（下同）3 千4 百15萬9 千5 百16元，期間
    即佯稱以愷倢公司名義將貨物出口，分別於91年12月、92年
    2 月、92年3 月、92年4 月、92年5 月，填據營業人銷售額
    、稅額申報書及營業人申報適用零稅率銷售額清單，持向稅
    捐稽徵機關行使申報退稅，以此詐術使稅捐稽徵機關誤認為
    愷倢公司於上開期間內有如此高額之外銷貨物業績，而於92
    年2 月、4 月間分次核退愷倢公司營業稅款共計79萬2 千9
    百33元。
三、緣乙○○於92年8 月間，在基隆市某處，經由真實姓名年籍
    不詳自稱「吳阿明」之成年男子介紹，由乙○○提供其國民
    身分證影本予甲○，用以辦理登記為愷倢公司之負責人，故
    乙○○自92年8 月6 日迄今為愷倢公司之名義負責人，為稅
    捐稽徵法上之納稅義務人及商業會計法上之商業負責人。乙
    ○○於成為愷倢公司之名義負責人後，復與甲○、「林立通
    」，共同基於幫助營業人逃漏稅捐及明知不實事項而填製會
    計憑證之概括犯意聯絡，自91年11月間起至92年10月間止，
    在愷倢公司無實際銷貨之情形下，連續多次提供愷倢公司不
    實之統一發票2 百49紙，金額共計1 千7 百37萬4 千2 百39
    元（起訴書誤載為1 千7 百37萬4 千7 百24元），分別持交
    如附表二所示買受人之88家公司，作為進項憑證使用，並經
    各該公司負責人持之申報扣抵進項稅額，而幫助他人逃漏營
    業稅共計86萬8 千7 百24元，足以生損害於稅捐稽徵機關課
    稅之公平及正確性。
四、案經財政部台北市國稅局報請臺灣臺北地方法院檢察署檢察
    官偵查起訴，嗣本院於準備程序中經訊問被告等自白犯罪後
    ，並經本院合議庭裁定認為宜以簡式審判程序審理。
    理    由
一、前揭事實業據被告甲○、乙○○於本院準備程序及審理時供
    承不諱，核與證人柯長榮、簡芳茹之證述情節相符。此外，
    復有愷倢公司設立及變更登記資料、愷倢公司營業稅稅籍資
    料查詢作業、財政部台北市國稅局94年9 月15日財北國稅資
    字第0940093387號函暨附件（91、92年度綜合所得稅BAN 給
    付清單）、股東同意書、董事願任同意書、財政部台北市國
    稅局審查三科93年11月19日併（092）財北國稅字第0920234
    497 號查緝案件稽查報告書（關於愷倢公司）、財政部台北
    市國稅局92年12月31日財北國稅審三字第0920252709號函暨
    附件、財政部台北市國稅局93年3 月19日財北國稅法字第09
    30221308號刑事案件移送書、財政部台北市國稅局93年7 月
    7 日財北國稅法字第0930233617號刑事案件移送書、財政部
    台北市國稅局93年5 月11日財北國稅法字第0930221560號刑
    事案件移送書、愷倢公司營業稅年度資料查詢進項來源明細
    、財政部財稅資料中心93年10月23日資五字第93079246號函
    暨附件（專案申請調檔統一發票查核名冊、專案申請調檔統
    一發票查核清單）、愷倢公司營業人銷售額與稅額申報書、
    愷倢公司出口報單總項資料清單、台北市營業人申報適用零
    稅率銷售額清單、91、92年度愷倢公司申報書（按年度）查
    詢作業、昱易公司及其進貨廠商浤榮企業有限公司營業稅稅
    籍資料查詢作業、營業稅年度資料查詢進項來源明細、財政
    部臺灣省北區國稅局中壢稽徵所處分書、愷倢公司退稅主檔
    查詢選擇畫面、各細項線上查詢畫面、中央銀行國庫局94年
    7 月14日台央庫字第0940031002號函暨附件（國庫專戶存款
    支票正反面影本）、臺灣企銀忠孝分行94年8 月19日九四忠
    字第1009400504號函暨附件（存款交易明細查詢單、存摺存
    款存款憑條－代傳票、支票存款送款簿、匯款入戶電匯匯入
    戶信匯申請書）影本各1 份在卷（見臺灣臺北地方法院檢察
    署94年度偵字第3366號偵查卷第3 頁至第8 頁、第10頁至第
    13頁、第16頁至第18頁、第22頁至第23頁、第25頁至第29頁
    、第32頁至第34頁、第41頁至第117 頁、第152 頁至第156
    頁、第212 頁至第214 頁、第221 頁至第241 頁、第244 頁
    至第247 頁、第258 頁至第264 頁、愷倢資訊科技有限公司
    案卷影卷第22頁至第23頁）可稽。基此，堪認被告2 人之自
    白均核與事實相符，自得採為論罪之依據。本件事證已臻明
    確，被告2 人前開犯行均堪認定。
二、按刑法之相續共同正犯，基於凡屬共同正犯，對於共同意思
    範圍內之行為均應負責之原則，共同犯罪之意思不以在實施
    犯罪行為前成立者為限，若了解最初行為者之意思而於其實
    行犯罪之中途發生共同之意思而參與實施者，亦足成立，於
    此，對於發生共同犯意以前其他共同正犯所為之行為，苟有
    就既成之條件加以利用而繼續共同實施犯罪之意思，則該行
    為即在共同意思範圍以內，應共同負責（最高法院94年度台
    上字第5166號判決參照）。本件依卷內證據資料，被告乙○
    ○，雖係於92年8 月6 日始任愷倢公司負責人，然被告甲○
    於更換被告乙○○為公司負責人時已對被告乙○○為告知犯
    罪事實，被告乙○○了解被告甲○之意思而於其實行犯罪之
    中途發生共同之意思而參實施，故被告乙○○對於發生共同
    犯意以前被告甲○所為之行為，有就既成之條件加以利用而
    繼續共同實施犯罪之意思，則就91年11月起至92年10月間止
    之犯罪，應與被告甲○共同負責。次按統一發票乃得為證明
    事項之經過而為造具記帳所根據之憑證，係屬商業會計法第
    15條第1 款規定之商業會計憑證中之原始憑證。被告甲○、
    乙○○為商業負責人，卻以明知不實之事項而填製統一發票
    幫助他人逃漏稅捐，核被告甲○、乙○○就前揭事實欄三所
    為，係犯商業會計法第71條第1 款之填製不實會計憑證罪（
    因商業會計法第71條第1 款之填製不實會計憑證罪，係刑法
    第216 條、第215 條之行使業務上登載不實文書罪之特別規
    定，依特別法優於普通法之法律競合關係，即應擇一適用商
    業會計法第71條第1 款之規定論處，最高法院92年台上字第
    6792號判決參照）及稅捐稽徵法第43條第1 項之幫助納稅義
    務人以詐術逃漏稅捐罪。被告甲○、乙○○與真實姓名年籍
    不詳自稱「林立通」之成年男子就前揭犯行，有犯意之聯絡
    及行為之分擔，均為共同正犯。又被告甲○、乙○○2 人先
    後多次犯行，均時間緊接，所犯均係構成要件相同之罪名，
    顯均係基於概括犯意反覆為之，均為連續犯，依刑法第56條
    之規定，均以一罪論，並加重其刑。另被告2 人所犯上開填
    製不實會計憑證罪及幫助納稅義務人以詐術逃漏稅捐罪2 罪
    之間，有方法結果之牽連關係，為牽連犯，依刑法第55條後
    段之規定，應從較重之連續填製不實會計憑證罪論處。又查
    被告甲○為愷倢公司之實際負責人，明知愷倢公司並無向附
    表一所示11家公司進貨，竟取得不實之統一發票作為辦理外
    銷貨物冒領退稅額之進項來源，而向稅捐稽徵機關詐領退稅
    款，核被告甲○就前揭犯罪事實欄二之所為，另犯有刑法第
    339 條第1 項之詐欺取財罪。被告甲○與真實姓名年籍不詳
    自稱「林立通」之成年男子就前揭犯行，有犯意之聯絡及行
    為之分擔，均為共同正犯。又被告甲○先後多次詐欺取財犯
    行，時間緊接，所犯係構成要件相同之罪名，顯係基於概括
    犯意反覆為之，為連續犯，應依刑法第56條之規定，以一罪
    論，並加重其刑。再被告甲○所犯上開連續填製不實會計憑
    證罪及連續詐欺取財罪2 罪間，犯意各別，行為互殊，應予
    分論併罰。另被告乙○○曾犯有如事實欄所述之竊盜案件，
    經臺灣基隆地方法院於90年8 月27日，以90年度基簡字第56
    5 號刑事簡易判決判處有期徒刑3 月，並於同年10月15日確
    定，嗣於91年5 月14日入監執行完畢，有臺灣高等法院被告
    前案紀錄表1 份在卷（見本院卷第16頁至第21頁）可證，其
    於5 年之內，再犯本件上開有期徒刑以上之罪，係屬累犯，
    應依刑法第47條之規定加重其刑。爰審酌被告甲○、乙○○
    之犯罪動機、目的、手段、品行、智識程度，被告甲○以假
    出口真退稅之方法，所詐領退稅款數額高達79萬2 千9 百33
    元，被告甲○、乙○○以開具不實統一發票之方法，幫助他
    人逃漏稅捐之數額高達86萬8 千7 百24元，數額甚鉅，影響
    國家稅捐收入及課稅管理之正確性，及其2 人犯罪後於本院
    準備程序及審理時均能坦認犯行，態度尚稱良好等一切情狀
    ，分別量處如主文所示之刑。被告甲○部分，並定其應執行
    之刑。
據上論斷，應依刑事訴訟法第273 條之1 第1 項、第299 條第1
項前段，商業會計法第71條第1 款，稅捐稽徵法第43條第1 項，
刑法第11條前段、第28條、第56條、第339 條第1 項、第55條、
第47條、第51條第5 款，罰金罰鍰提高標準條例第1 條前段，判
決如主文。
本案經檢察官黃紋綦到庭執行職務。
中    華    民    國    95    年    4     月    3     日
                  刑事第七庭法  官  蔡正雄
上正本證明與原本無異。
如不服本判決，應於判決送達後10日內向本院提出上訴狀 (應抄
附繕本)。
                            書記官  葉潔如
中    華    民    國    95    年    4     月    3     日
附錄本案論罪科刑所依據之法條：
商業會計法第71條
商業負責人、主辦及經辦會計人員或依法受託代他人處理會計事
務之人員有左列情事之一者，處5 年以下有期徒刑、拘役或科或
併科新臺幣15萬元以下罰金：
一  以明知為不實之事項，而填製會計憑證或記入帳冊者。
二  故意使應保存之會計憑證、帳簿報表滅失毀損者。
三  意圖不法之利益而偽造、變造會計憑證、帳簿報表內容或撕
    毀其頁數者。
四  故意遺漏會計事項不為記錄，致使財務報表發生不實之結果
    者。
五  其他利用不正當方法，致使會計事項或財務報表發生不實之
    結果者。
稅捐稽徵法第43條
（教唆或幫助逃漏稅捐等之處罰）
教唆或幫助犯第41條或第42 條之罪者，處3 年以下有期徒刑、拘
役或科新臺幣6 萬元以下罰金。
稅務人員、執行業務之律師、會計師或其他合法代理人犯前項之
罪者，加重其刑至二分之一。
稅務稽徵人員違反第33條規定者，除觸犯刑法者移送法辦外，處
1 萬元以上5 萬元以下罰鍰。
中華民國刑法第339條：
(普通詐欺罪)
意圖為自己或第3 人不法之所有，以詐術使人將本人或第3 人之
物交付者，處5 年以下有期徒刑、拘役或科或併科1 千元以下罰
金。
以前項方法得財產上不法之利益或使第3 人得之者亦同。
前2 項之未遂犯罰之。
附表


司法院資訊處製作；財團法人民間司法改革基金會備份。
